【裁判字號】    99,裁,1423
【裁判日期】    990624
【裁判案由】    償還公費
【裁判全文】
最  高  行  政  法  院  裁  定
                                      99年度裁字第1423號
上  訴  人  中正國防幹部預備學校
代  表  人  甲○○
                          送達代收人 乙○○
                          區中正四路211號18樓之5
訴訟代理人  吳小燕  律師
            嚴宮妙  律師
被 上訴 人  丁○○
            丙○○
上列當事人間償還公費事件，上訴人對於中華民國97年8月11日
高雄高等行政法院97年度簡字第145號判決，提起上訴，本院裁
定如下：
    主  文
上訴駁回。
上訴審訴訟費用由上訴人負擔。
    理  由
一、按對於適用簡易程序之裁判提起上訴，須經本院許可。前項
    許可，以訴訟事件所涉及之法律見解具有原則性者為限，行
    政訴訟法第235條定有明文。所謂法律見解具有原則性，係
    指該訴訟事件所涉及之法律問題意義重大，而有加以闡釋之
    必要而言。
二、本件上訴人對於高雄高等行政法院適用簡易程序所為之判決
    ，提起上訴及補充理由，係以：行政程序法施行前成立之行
    政契約請求權，其時效規定準用民法第125條之規定，惟該
    請求權於行政程序法施行後，其殘餘時效期間仍長於施行後
    行政程序法第131條所定之5年時效時，有無民法總則施行法
    第18條之類推適用，涉及公法上請求權時效於行政程序法施
    行前後如何認定之法律問題，為統一並明確法律適用之正確
    性，應許本件判決為上訴。行政程序法既未就時效之新規定
    以法律明定溯及既往，則應認立法者就相關規定有維持法律
    修正前之舊秩序狀態之意旨，不得逕解為法律漏洞或規定之
    缺漏，原審法院認行政程序法施行後，其殘餘期間長於5年
    者，適用行政程序法第131條第1項關於5年時效期間之規定
    ，顯有悖於司法院釋字第574號解釋所闡釋「法律不溯及既
    往原則」。又民法總則施行法係新舊民法時效規定所設計之
    溯及考量，自無法適用於公法法規變動時是否溯及適用之依
    據，且立法者對於就行政程序法公布施行前成立之公法上請
    求權，並未作「時效期間」及「時效完成後之法律效果」之
    實體權利義務之變更，而有維持行政程序法公布施行前之法
    秩序之意旨。原判決未慮於此，逕予類推適用民法總則施行
    法第18條、民法債編施行法第3條規定至行政程序法施行前
    後之法律事實者，將屬於民法之例外規定變為原則性規定，
    自有適用法令不當之違誤。另原判決以行政程序法第131條
    第1項所定5年時效期間，為本件請求權時效之期間，顯有將
    法律效果相異之時效期間，為錯誤之類推適用，自有適用法
    令錯誤之情等語，為其論據。查原判決以公法上之請求權於
    行政程序法施行前成立而可行使者，自行政程序法施行日起
    算，其殘餘期間較行政程序法第131條第1項所定時效期間為
    長者，應自該法施行日起，適用該法第131條第1項所定5年
    時效期間之規定，且關於公法上請求權之消滅時效，時效完
    成之法律效果應為權利當然消滅，而非僅發生義務人得為拒
    絕給付之抗辯，有本院95年8月份庭長法官聯席會議決議可
    參，業於理由內論述綦詳，且為目前實務上之見解，上訴意
    旨執以爭議，自無所涉及之法律問題意義重大，有由本院加
    以闡釋必要之原則重要性情事。上訴人提起上訴，依首開規
    定及說明，不應許可，其上訴難謂合法，應予駁回。
三、據上論結，本件上訴為不合法。依行政訴訟法第249條第1項
    前段、第104條、民事訴訟法第95條、第78條，裁定如主文
    。
中    華    民    國    99    年    6     月    24    日
                    最高行政法院第三庭
                        審判長法官  高  啟  燦
                              法官  劉  介  中
                              法官  黃  秋  鴻
                              法官  黃  合  文
                              法官  王  碧  芳

以  上  正  本  證  明  與  原  本  無  異
中    華    民    國    99    年    6     月    25    日
                              書記官  莊  俊  亨

司法院資訊處製作；財團法人民間司法改革基金會備份。
